【裁判字號】    89,訴緝,149
【裁判日期】    891027
【裁判案由】    偽造文書
【裁判全文】
台灣台北地方法院刑事判決                        八十九年度訴緝字第一四九號
    公  訴  人  臺灣臺北地方法院檢察署檢察官
    被      告  丙○
    選任辯護人  張文坤律師
右列被告因偽造文書案件，經檢察官提起公訴（八十一年度偵字第一一五六七號），
本院判決如左：
    主  文
丙○明知為不實之事項，而使公務員登載於職務上所掌之公文書，足以生損害於公眾
及他人，累犯，處拘役伍拾日，如易科罰金，以參佰元折算壹日。
    事  實
一、丙○前曾於民國七十七年間因傷害案件，經臺灣高等法院判處有期徒刑三月，於
    七十八年四月三日易科罰金執行完畢，仍不知悔悟，因其係聲寶餐廳有限公司（
    下簡稱聲寶餐廳）之實際負責人，其父羅仲銑僅為名義上之股東，概括授權由其
    處理該公司之股份事宜，其經與乙○○合意，將羅仲銑名義上所持有之聲寶餐廳
    有限公司新台幣（以下同）七萬五千元股份轉讓予乙○○，由羅仲銑及乙○○授
    權丙○委託會計師辦理變更登記事宜，嗣後羅仲銑突然於七十八年三月廿日意外
    死亡，丙○竟明知其父羅仲銑業已死亡，原應先由繼承人辦理繼承登記再予轉讓
    ，仍於七十八年四月三日持羅仲銑之退股同意書，向台北市政府建設局申請辦理
    「羅仲銑出資轉讓予乙○○、改推乙○○為董事」不實事項之變更登記，使台北
    市政府建設局承辦人員於七十八年四月十二日登載於職務上所掌之公文書，足生
    損害於台北市政府建設局對於公司股份管理之正確性及羅仲銑之其他繼承人。
二、案經告訴人乙○○訴請臺灣臺北地方法院檢察署檢察官偵查起訴。
    理  由
一、右揭事實，業據被告坦承不諱，核與告訴人乙○○於本院第一次審理中所述：被
    告於羅仲銑生前委託一辦事員向其索取身分證填寫資料。被告係真正的老闆，羅
    仲銑僅係掛名等情相符（見本院八十一年八月十四日訊問筆錄），並有聲寶餐廳
    案卷附卷可參，雖告訴人乙○○於本院審理中改稱係於七十八年一、二月間因受
    傷而遺失身分證云云，惟其復表示時間已久，其已不復記憶，其係因被告未繳納
    富怡有限公司之營利事業所得稅，又找不到人，其才提起偽造文書之告訴，要找
    他出面。．．其曾因腦部受傷而有精神衰弱之情形，（見本院八十九年十月十三
    日審判筆錄），則證人前後不一致之陳述，當以時間距離較近之第一次陳述為可
    採，本件事證明確，被告犯行洵堪認定。
二、核被告所為，係犯刑法第二百十四條使公務員登載不實罪。查被告前曾犯有如事
    實欄所載有期徒刑之罪並經執行完畢，此有臺灣高等法院檢察署刑案紀錄簡覆表
    在卷可按，其於五年之內再犯有期徒刑以上之本罪，係屬累犯，應依刑法第四十
    七條之規定，加重其刑。爰審酌被告係本於羅仲銑生前之授權，因不懂法律程序
    而誤觸法網，其犯罪之動機、目的、手段、被告之品行、智識程度、與被害人平
    日之關係、犯罪所生之損害及犯罪後坦承犯行之態度等一切情狀，量處如主文所
    示之刑，並諭知易科罰金之折算標準，以示懲儆。
三、公訴意旨另以：被告涉七十八年四月一日假冒羅仲銑、乙○○之名義，將羅仲銑
    在聲寶餐廳之出資額七萬五千元轉讓予乙○○。又於七十八年四月間，自甲○○
    轉讓富怡有限公司（下簡稱富怡餐廳）股權廿五萬元，卻於七十八年四月廿一日
    冒名乙○○為受讓人，向台北市政府建設局辦理變更記，使登載於職務上掌管之
    文書，足生損害於乙○○及台北市政府建設局，因認被告另涉有行使偽造私文書
    及使公務員登載不實罪嫌云云。按犯罪事實應依證據認定之，無證據不得推定其
    犯罪事實。又不能證明被告犯罪者，應諭知無罪之判決，刑事訴訟法第一百五十
    四條、第三百零一條第一項分別定有明文。又事實之認定，應憑證據，如未能發
    現相當證據，或證據不足以證明，自不能以推測或擬制之方法，為裁判基礎。又
    告訴人之告訴，係以使被告受刑事訴追為目的，是其陳述是否與事實相符，仍應
    調查其他證據以資審認（最高法院四十年臺上字第八六號、五十二年臺上字第一
    三００號判例參照）。又按刑法第二百十條之偽造文書罪係以無制作權之人冒用
    他人名義而制作該文書為構成要件，如果行為人基於他人之授權委託，以該他人
    名義制作之文書，既非無制作權，自不能成立該罪（最高法院四十七年度上字第
    二二六號、八十四年度台上字第一九九六號判例參照）。訊據被告堅決否認涉有
    右揭犯行，辯稱：其經營聲寶餐廳、富怡餐廳均會分配乾股予參與工作者作為酬
    勞，其於七十八年間確曾事先經乙○○同意始轉讓股份，嗣後其父羅仲銑過世時
    ，乙○○、甲○○均前往幫忙治喪，其當時說什麼乙○○、甲○○均會支持，且
    身分證係由乙○○、甲○○交付會計辦理，其並無偽造私文書及使公務員登載不
    實之犯行。經查：
    （一）被告於七十八年間係聲寶餐廳、富怡公司之實際負責人，羅仲銑僅係掛名
          之股東，業經告訴人乙○○及證人甲○○證述明確，羅仲銑於生前既係聲
          寶餐廳掛名之股東，其概括授權被告得以其名義處理聲寶餐廳之相關事宜
          ，應可認定。
    （二）次查，被告於羅仲銑生前曾分配公司股份予員工作為勵等情，業據證人
          甲○○到庭證述明確，證人甲○○並證稱其身分證係交付會計處理等情（
          見本院八十九年十月十三日審判筆錄）。而告訴人乙○○亦表示其不能確
          定被告是否曾事先告知其將變更登記為股東。於羅仲銑過世期間，其曾說
          被告說什麼，其均會支持，因被告平時均會幫助其，當時很忙，其記憶不
          清，係因事後找不到被告才告他等情（見本院八十九年十月十三日審判筆
          錄），則告訴人之指訴即有可議，尚難僅以其片面指訴即推論被告涉有右
          揭犯行，此外復查無其他積極證據足認被告係未經乙○○同意即為變更登
          記，則被告所辯事先已徵得告訴人之同意，應可採信。
    （三）末查，羅仲銑生前即概括授權被告得以處理聲寶餐廳相關事宜，告訴人張
          勝東亦於事先同意授權被告處理變更登記事宜，則被告基於他人之授權委
          託，以該他人名義制作之文書，既非無制作權，自不能成立偽造文書罪。
          其向台北市建設局申請變更甲○○董事為乙○○，核與事實相符，亦不構
          成刑法第二百十四條之使公務員登載不實罪，此外復查無其他證據證明被
          告另犯該等罪嫌，此部分不能證明被告犯罪，原應為無罪之諭知，惟公訴
          意旨認此部分與前揭有罪部分有牽連犯、連續犯之裁判上一罪之關係，爰
          不另為無罪之諭知，附此敘明。
據上論斷，應依刑事訴訟法第二百九十九條第一項前段，刑法第二百十四條、第四十
七條、第四十一條，罰金罰鍰提高標準條例第一條前段、第二條，判決如主文。
本案經檢察官陳錫柱到庭執行職務
中      華      民      國    八十九    年      十      月    二十七    日
                                      臺灣臺北地方法院刑事第九庭
                                          法  官   沈君玲
右正本證明與原本無異
如不服本判決，應於判決送達後十日內，向本院提出上訴狀。
                                          書記官   戴伯勳
中      華      民      國    八十九    年      十一    月       一     日
附錄本案論罪科刑所依據之法條
刑法第二百十四條
明知為不實之事項，而使公務員登載於職務上所掌之公文書，足以生損害於公眾或他
人者，處三年以下有期徒刑、拘役或五百元以下罰金。


司法院資訊處製作；財團法人民間司法改革基金會備份。
